【裁判字號】    92,訴,1511
【裁判日期】    921218
【裁判案由】    侵權行為損害賠償
【裁判全文】
臺灣臺南地方法院民事判決  九十二年度訴字第一五一一號
    原      告    乙○○
    法定代理人    丙○○
    兼法定代理人  甲○○
    被      告    卓啟峰
                          現.
右當事人間請求侵權行為損害賠償事件，本院（言詞辯論終結日期：九十二年十二月
四日）判決如左：
    主    文
被告應給付原告甲○○新台幣捌拾萬柒仟陸佰柒拾肆元，應給付原告乙○○新台幣壹
拾伍萬零貳佰肆拾柒元，及均自民國九十二年十一月一日起至清償日止，按年息百分
之五計算之利息。
訴訟費用由被告負擔。
本判決於原告甲○○、乙○○分別以新台幣貳拾陸萬元、新台幣伍萬元，為被告供擔
保後，得假執行。
    事    實
一、原告方面：
（一）聲明：被告應給付原告甲○○新台幣（下同）一百十萬七千六百七十四元，給
      付原告乙○○一十五萬零二百四十七元，及均自起訴狀繕本送達被告之翌日起
      至清償日止，按年息百分之五計算之利息。並願供擔保請准宣告假執行。
（二）陳述：
  １、被告於民國九十年八月二十九日下午四時許，在台南縣後壁鄉福安村公司內飲
      用啤酒後，已達不能安全駕駛動力交通工具之程度，原應注意飲酒後，吐氣所
      含酒精濃度超過每公升０．二五毫克以上者，將為酒力所困，辨識力、注意力
      、反應力均不如常，依規定不得駕車，竟仍於同日下午六時三十五分許，駕駛
      車牌號碼ＡＬ－二０六五號自用小客車，沿台南縣東山鄉南一百線，自新營市
      往東山鄉，由北往南方向行駛，途經上開路段七點五公里限速時速六十公里路
      段時，因酒後、注意力、反應力、操控能力均變差及理應注意汽車行駛時，駕
      駛人應注意車前狀況，並隨時採取必要之安全措施，及汽車在對面有來車交會
      時不得超車。而依當時天候陰、雖為夜間然有車燈可供照明，柏油路面、路面
      乾燥、無缺陷、道路上未有任何障礙物、視距復屬良好等情形以觀，客觀上亦
      無不能注意之情事，其竟疏於注意車前狀況，貿然以八十公里之時速超車駛入
      對向車道，撞及同一時地由甲○○駕駛，旁載其女乙○○，沿前開路段由南向
      北行駛，車號ＴＤ－六八０九號自用小貨車，甲○○因之受有「頭部外傷併臉
      部撕裂傷、左側遠端股骨開放性骨折、左側腓骨骨折、右側遠端股骨骨折、右
      側髖骨骨折、右側近端脛骨骨折、右側遠端脛腓骨開放性骨折」等傷害，乙○
      ○受有「左脛腓骨（遠端）骨折、頭部傷害、胸部及四肢挫傷、四肢及軀幹多
      重擦傷」，此有診斷證明書可稽。
  ２、按故意或過失，不法侵害他人之權利者，負損害賠償責任，民法第一百八十四
      條第一項定有明文。不法侵害他人之身體或健康者，對於被害人因此喪失或
      減少勞動能力或增加生活上之需要時，應負賠償之責，不法侵害他人之身體、
      健康、名譽、自由、信用、隱私或不法侵害其他人格法益而情節重大者，被害
      人雖非財產上之損害，亦得請求賠償相當之金額，民法第一百九十三條第一項
      、第一百九十五條第一項定有明文。茲就原告各項請求分述如次：
    (1)醫療費用部份：原告甲○○、乙○○受前列傷害後，計各支出醫療費用九萬九
      千六百七十四元、二千二百四十七元，此有醫療費用收據可稽。
    (2)看護費用：原告甲○○受前列傷害，生活無法自理，僱請看護人員看護，計支
      出二十萬八千元，此有費用收據可按。又原告乙○○因受前列傷害，於出院後
      仍不能自理生活，均由其父親、祖母照顧生活起居，按「現今學說及判例均主
      張被害人因受傷害需要隨身看護，而由親屬、配偶等看護時，雖無現實看護費
      之支付，亦未受支付之請求，亦應認定被害人受有相當看護費之損害，得向加
      害人請求賠償。蓋因親屬或配偶受傷，而由親屬或配偶代為照顧被害人之起居
      ，固係出於親情，但親屬看護所付出之勞力，並非不能評價為金錢，只因兩者
      身分關係密切而免除支付義務，此種親屬基於身分關係之恩惠，自不能嘉惠於
      加害人，故應衡量及比照雇用職業護士看護情形，認被害人受有相當親屬看護
      之損害，得向加害人請求賠償。」，自九十年九月一日起至同年月二十日止，
      計二十日由其父親、祖母照顧，依台南市住院病患家事服務職業工會以每小時
      為一百元一節之計算標準，原告乙○○所得請求之看護費用為四萬八千元。
    (3)慰藉金：查原告甲○○受有嚴重之傷害，造成原告及其家庭甚大困擾，必須花
      費長時間復建，日後之復建理療需付出甚大心力，精神之痛苦實難以筆墨形容
      ，且被告於肇事後，態度不良，毫無誠意洽商和解，為此，請求精神慰撫金八
      十萬元。原告乙○○請求之精神慰藉金為十萬元。
二、被告方面：
    被告未於言詞辯論期日到場，亦未提出準備書狀作何聲明或陳述。
    理    由
一、程序方面：
    本件被告未於言詞辯論期日到場，核無民事訴訟法第三百八十六條各款所列情形，
    爰依原告聲請，由其一造辯論而為判決。
二、得心證之理由：
（一）原告主張被告於右揭時地飲酒後並超速駕車，撞及適在對向車道由原告甲○○
      駕駛、旁載其女即原告乙○○之自用小貨車，致原告二人分別受有前述損害之
      事實，已據其提出與所述相符之診斷證明書二張為證，被告並因此為台灣高等
      法院台南分院（以下簡稱台南高分院）刑事庭判決「服用酒類，不能安全駕駛
      動力交通工具而駕駛，處拘役五十五日，如易科罰金，以三百元折算一日；又
      因過失傷害人，處有期徒刑六月，如易科罰金，以三百元折算一日」確定在案
      ，此經本院依職權調取台南高分院九十一年度交上易字第四三八號刑事歷審卷
      宗查閱無訛，堪認原告主張之事實為真，被告自應負過失侵權行為責任。
（二）按故意或過失，不法侵害他人之權利者，負損害賠償責任，民法第一百八十四
      條第一項定有明文。不法侵害他人之身體或健康者，對於被害人因此喪失或減
      少勞動能力或增加生活上之需要時，應負賠償之責，不法侵害他人之身體、健
      康、名譽、自由、信用、隱私或不法侵害其他人格法益而情節重大者，被害人
      雖非財產上之損害，亦得請求賠償相當之金額，民法第一百九十三條第一項、
      第一百九十五條第一項定有明文。茲就原告各項請求分述如次：
  １、醫療費用部分：原告甲○○、乙○○受前列傷害後，計各支出醫療費用九萬九
      千六百七十四元、二千二百四十七元（明細詳如附表），有其提出之醫療費用
      收據可稽，核屬必要，是原告該部分之請求應為有理。
  ２、看護費用部分：原告甲○○主張其受前開傷害，生活無法自理，於住院期間須
      全天看護，於在家休養期間因丈夫白天工作，因此須由他人白天看護始可料理
      生活，期間均由其婆婆林榮代為照顧起居，又原告乙○○亦因受傷，於出院後
      仍不能自理生活，直至九十年九月二十一日始可上學，該段期間亦均由其父親
      、祖母照顧生活起居等情，有原告甲○○之診斷證明書、林榮收取看護費收據
      在卷及原告乙○○診斷證明書附於刑事警卷為證。按被害人因受傷害需要隨身
      看護，而由親屬、配偶等看護時，雖無現實看護費之支付，亦未受支付之請求
      ，亦應認定被害人受有相當看護費之損害，得向加害人請求賠償。蓋因親屬或
      配偶受傷，而由親屬或配偶代為照顧被害人之起居，固係出於親情，但親屬看
      護所付出之勞力，並非不能評價為金錢，只因兩者身分關係密切而免除支付義
      務，此種親屬基於身分關係之恩惠，自不能嘉惠於加害人，故應衡量及比照雇
      用職業護士看護情形，認被害人受有相當親屬看護之損害，得向加害人請求賠
      償。本院參酌台南市住院病患家事服務職業工會函覆看護工工資每小時一百元
      之計算標準（見本院卷十一頁），認原告甲○○、乙○○所得請求之看護費用
      各為二十萬八千元、四萬八千元為適當（明細如附表所示）。
  ３、慰藉金：查原告甲○○受有嚴重之傷害，雙腳因而行動不便，已成中度肢障者
      ，有身心障礙手冊一件為證，原告遭此巨變，必須花費長時間復建，日後之復
      建理療需付出甚大心力，原告乙○○年齡尚小，即受有四肢、頭部、胸部多處
      挫傷，身心遭受打擊，再參酌兩造經濟狀況、原告所受損害等情，認原告甲○
      ○請求精神慰藉金為八十萬元部分，尚屬過高，應予核減為五十萬元。原告乙
      ○○請求之精神慰藉金為十萬元，則屬允當，應予准許。
（三）綜上，原告依據侵權行為法律關係，請求被告應給付原告甲○○八十萬七千六
      百七十四元，給付原告乙○○十五萬零二百四十七元，及均自起訴狀繕本送達
      被告翌日（即九十二年十一月一日）起至清償日止，按年息百分之五計算之利
      息部分，為有理由，應予准許，逾越上開範圍之請求，則屬無據，應予駁回。
三、假執行之宣告：
    原告陳明願供擔保，聲請宣告假執行，就其勝訴部分核無不合，爰酌定相當擔保
    金額准許之，至其敗訴部分，其假執行之聲請失所附麗，應予駁回。。
四、結論：原告之訴為有理由，依民事訴訟法第三百八十五條第一項前段、第七十九
    條、第三百九十條第二項，判決如主文。
中      華      民      國    九十二    年    十二    月      十八      日
                                臺灣臺南地方法院民事第一庭
~B法      官  蔡雅惠
右為正本係照原本作成。
如對本判決上訴，須於判決送達後廿日內向本院提出上訴狀。
中      華      民      國    九十二    年     十二     月    十九      日
~B法院書記官  黃富煜


司法院資訊處製作；財團法人民間司法改革基金會備份。
